【裁判字號】    90,小上,48
【裁判日期】    900612
【裁判案由】    給付租金
【裁判全文】
臺灣板橋地方法院民事判決              九十年度小上字四八號
    上  訴  人  乙○○
    被上訴人    甲○○
右當事人間請求給付租金事件，上訴人對於中華民國九十年三月八日本院板橋簡易庭
九十年度板小字第一三二號第一審判決提起上訴，本院判決如左：
    主  文
上訴駁回。
第二審訴訟費用由上訴人負擔。
    事    實
    理      由
一、按小額程序之第二審判決，如依上訴意旨足認為無理由者，得不經言詞辯論，判
    決駁回之，民事訴訟法第四百三十六條之二十九第二款定有明文。又對於小額程
    序之第一審判決之上訴，非以其違背法令為理由，不得為之，民事訴訟法第四百
    三十六條之二十四第二項定有明文。依同法第四百三十六條之三十二第二項準用
    同法第四百六十八條、第四百六十九條第一款至第五款之規定，判決不適用法規
    或適用不當，為違背法令；判決有同法第四百六十九條第一款至第五款情形之一
    者，為當然違背法令。
二、本件上訴人對小額程序之第一審判決提起上訴，核其上訴理由，係以下列等詞為
    據：
    按上訴人承租被上訴人座落於台北縣永和市○○路○段四十號二樓之二之房屋，
    租屋期限自民國八十八年四月一日起至九十三年三月三十一日止，惟因上訴人亦
    租同地點一樓房屋為診所，而該一樓房屋因租期於八十九年三月屆滿而未再續租
    ，被上訴人即以上訴人僅租其二樓不划算，而頻頻催討房屋，惡言相向，甚至於
    八十九年十月二十五日左右，至上訴人診所叫囂怒罵上訴人，亦有證人姜金英、
    徐崇維等書立之證書陳明被上訴人確曾至上訴人診所要求遷離租賃之房屋，而態
    度不甚友善，以致於上訴人不堪其擾，而決定儘速搬離，旋花錢委託仲介尋屋，
    有仲介出示之費用證明為證，倘非被上訴人所逼，上訴人住的好好的，何須勞師
    動眾無故搬家，如確擬搬家，當時租期未屆至，儘可慢慢尋覓適當房屋即可，何
    須付費委託仲介，此屬一般經驗，於事實已甚顯著，況被上訴人確強要上訴人搬
    遷已有證人立具之證書為證，上訴人已盡舉證責任，而上開證據原審漏未審酌，
    以致判決隻字未提，自有違證據法則，構成違背法令。原審漏未審酌被證十一、
    被證四，未於判決理由中記明不為調查或不予採信之理由，自有判決不備理由之
    違法。是被上訴人確係強迫上訴人搬遷，係其本身提前解約，而非上訴人，豈能
    反指上訴人提前搬遷解約，而請求損害賠償。本件上訴人承租房屋五年，給付租
    金達五百萬元之多，並未缺其任何費用，如不應給付之金錢，自不得由被上訴人
    歪曲事實，巧立名目索取。
三、經查：
    按遇證人不能到場，或有其他必要情形時，得就其所在訊問之。證人須依據文書
    、資料為陳述，或依事件之性質、證人之狀況，經法院認為適當者，得命兩造會
    同證人於公證人前作成陳述書狀。經兩造同意者，證人亦得於法院外以書狀為陳
    述。依前二項為陳述後，如認證人之書狀陳述須加說明，或經當事人聲請對證人
    為必要之發問者，法院仍得通知該證人到場陳述。證人所在與法院間有聲音及影
    像相互傳送之科技設備而得直接訊問，並經法院認為適當者，得以該設備訊問之
    。證人以書狀為陳述者，仍應具結，並將結文附於書狀，經公證人認證後提出。
    其以科技設備為訊問者，亦應於訊問前或訊問後具結。證人得以電信傳真或其他
    科技設備將第二項、第三項及前項文書傳送於法院，效力與提出文書同。第五項
    證人訊問、第六項證人具結及前項文書傳送之辦法，由司法院定之，民事訴訟法
    第三百零五條定有明文。本件上訴人主張其於原審曾提出徐崇維、姜金英所書立
    證書用以證明被上訴人曾至上訴人診所要求搬離租賃之房屋云云，然揆諸首揭規
    定，證人如不能到場，需經法院認為適當，始得命兩造會同證人於公證人面前作
    成陳述書狀，或經兩造同意，證人方得於法院外以書狀為陳述。且依同法第二百
    九十七條之規定，法院應就調查證據之結果，曉諭當事人為言詞辯論，使得盡其
    攻擊方法之能事，否則不得採該證據為判決基礎，是法院採用證言，除有同法第
    三百零五條之情形外，應命證人到場，以言詞陳述所知之事實，並須於訊問前命
    其具結，始能就所為證言斟酌其能否採用，若證人僅提出書面，並未經法院訊問
    者，自不得採為合法之憑證。職故，姜金英、徐崇維未經兩造同意，亦未經法院
    准許，是自應到庭具結證述，方為合法憑證，其擅自以書狀陳述未符合民事訴訟
    法第三百零五條、第二百九十七條之規定，無證據能力。從而，僅憑上訴人委託
    仲介尋覓房屋之費用單據（上訴人所稱之被證四），尚不足認定上訴人所稱之言
    屬實，是上訴人確未盡舉證之責，原判決就此雖未詳加論述，尚與其結果無影響
    ，是原審審理結果認上訴人之辯稱無理由而判決被上訴人勝訴之部分，並無違背
    法令可言。
四、綜上所述，上訴論旨以原審就未予調查為違背法令，指摘原判決不當，求予廢棄
    ，顯無理由，爰不經言詞辯論，判決如主文。
五、結論：本件上訴為無理由，依民事訴訟法第四百三十六條之三十二第二項、第四
    百四十九條第一項、第四百三十六條之二十九第二款、第七十八條，判決如主文
    。
中      華      民      國    九十      年      六      月    十二    日
                                            臺灣板橋地方法院民事第四庭
~B審判長法  官  高文淵
~B      法  官  解惟本
~B      法  官  絲鈺雲
右正本證明與原本無異
本判決不得再上訴。
中      華      民      國    九十      年      六      月     十八     日
~B      法院書記官  王政煌


司法院資訊處製作；財團法人民間司法改革基金會備份。
